臺灣高雄地方法院民事判決　九十二年訴字第一二八五號
　　原　　　告　乙○○
　　訴訟代理人　丙○○
　　被　　　告　甲○○
右當事人間請求損害賠償事件，原告提起刑事附帶民事訴訟，經本院刑事庭裁定移送
前來，經本院於民國九十三年三月十八日言詞辯論終結，本院判決如左：
    主      文
被告應給付原告新臺幣肆拾玖萬肆仟佰肆拾元，及自民國九十一年三月十二日起
至清償日止，按年息百分之五計算之利息。
原告其餘之訴駁回。
訴訟費用由被告負擔五分之三，餘由原告負擔。
本判決第一項得假執行。
原告其餘假執行之聲請駁回。
    事      實
甲、原告方面：
  一、聲明：
      被告應給付原告新台幣 (下同）八十萬二千六百六十三元及自起訴狀繕本送達
      翌日起至清償日止，按年息百分之五計算之利息，並陳明願供擔保請准宣告假
      執行。
  二、陳述：
    (1)被告甲○○係名秀果菜行之送貨司機，為從事駕駛業務之人，於九十年十二月
      三十一日十二時許，在酒後已不能安全駕駛動力交通工具之情形下，竟然駕駛
      車牌號碼ＺＵ─七八０號自用大貨車，沿高雄市左營區○○○路由東向西行駛
      ，途經該路與文川路口，本應注意遵守燈光號誌之指示，以防範危險之發生，
      而依當時情形又無不能注意之情事，竟疏於注意及此，貿然闖越紅燈駛入該路
      口，適有原告乙○○騎乘車牌號碼ＫＥＭ─二三九號輕型機車沿文川路由南向
      北亦進入該路口，被告見狀閃避不及，致所駕駛自用大貨車撞及原告騎乘之機
      車，致原告人車倒地，因而受有右股骨轉子間骨折、胸部挫傷、右第二肋骨骨
      折之傷害。經警據報前往處理，對被告實施酒精濃度測試結果，其酒精濃度測
      定值高達每公升零點九九毫克，原告因被告之過失行為致權利受有損害至明。
    (二)原告因被告之過失傷害行為，所受損害如下：
    １醫療費用：原告因被告之過失行為致受有右股骨轉子間骨折、胸部挫傷、右第
      二肋骨骨折之傷害，於九十年十二月三十一日至九十一年一月十二日止，所支
      出之醫療費用共計三萬六千六百六十三元。
    ２看護費用：原告受此重創，自九十年十二月三十一日至九十一年一月十二日住
      院治療，住院期間無法自行處理日常生活，而須聘請看護二十四小時照顧，乃
      由原告母親與妻子自行照顧，惟此固係基於親情，但親屬看護期間無法工作，
      而其所附出勞力並非不能評估為金錢，故由親屬看護時，雖無實現看護費之支
      出，但應衡量及比照顧用職業護士看護情形，即原告受有相當於看護費之損害
      ，則以目前社會常情，二十四小時之看護費用為二千元，則原告住院十三日，
      此部分相當於看護費之支出損害，計二萬六千元。
    ３工作收入損失：原告平日以販賣便當為業，每日販賣之收入約八千至一萬多元
      ，若扣除成本，每日約賺四千元，則每月即有盈餘十二萬元。原告自九十年度
      受傷後至九十一年二月均無法工作，減少工作收入共計二十四萬元。
    ４精神慰撫金：被告明知飲酒後即不能再駕駛汽車，卻仍恣意駕駛汽車致撞傷原
      告，造成原告右股骨骨折，而須以八支鋼釘、鋼板固定，一年後尚須開刀取出
      鋼釘，並植入人工關節，然日後是否能回復受傷前之狀況，尚在未定之數。原
      告年僅三十八歲，本來四肢健全行動自如，然而現在腿部骨折重傷，不僅造成
      生活多不方便，且一想到要再開刀，心中即十分不安，恐開刀後仍無法改善，
      被告所造成原告精神上之痛苦，實難言喻，對此精神上之損害部分，請求精神
      慰撫金五十萬元。
    ５綜上所述，原告依照民法第一百八十四條第一項、第一百九十一條之二、第一
      百九十三條第一項、第一百九十五條第一項規定，僅先請求被告賠償總額共計
      為八十萬二千六百六十三元，及自本訴狀送達翌日起至清償日止，按年息百分
      之五計算之利息，其餘醫療費部分之請求暫先保留。
  三、證據：提出高雄榮民總醫院診斷證明書、門（急）診醫療費用收據、住院收費
      收據、鈴揚實業有限公司客戶銷貨統計表等為證。
乙、被告方面：
一、聲明：原告之訴駁回。
二、陳述：被告主張金額過高，僅能負擔二十五萬元。
丙、本院依職權向財政部高雄市國稅局調閱原告、被告八十九至九十一年度綜合所得
    稅各類所得資料、向高雄市稅捐稽徵處調原告、被告財產歸戶資料、向高雄榮民
    總醫院調原告病歷資料。
    理      由
壹、程序方面：
一、被告未於言詞辯論期日到場，核無民事訴訟法第三百八十六條所列各款情形，應
    依原告之聲請，由其一造辯論而為判決。
二、按訴狀送達後，原告不得將訴變更或追加他訴，但擴張或減縮應受判決事項之聲
    明者，不在此限，民事訴訟法第二百五十五條第一項第三款定有明文。本件原告
    於附帶民事起訴狀中請求判決被告應給付原告八十萬九千二百零九元，及自本訴
    狀繕本送達翌日起至清償日止，按年息百分之五計算之利息。嗣於起訴狀繕本送
    達後，於本院準備程序期日，先將上開賠償金額擴張為被告應給付八十九萬零九
    百七十六元，嗣又減縮為被告應給付原告八十萬二千六百六十三元息。其擴張及
    減縮之部分，應屬擴張或減縮應受判決事項之聲明，參諸前揭規定，應予准許。
壹、實體方面：
一、原告起訴主張被告於九十年十二月三十一日十二時許，在酒後已不能安全駕駛動
    力交通工具之情形下，竟駕駛車牌號碼ＺＵ─七八０號自用大貨車，沿高雄市左
    營區○○○路由東向西行駛，途經該路與文川路口，本應注意遵守燈光號誌之指
    示，以防範危險之發生，而依當時情形又無不能注意之情事，竟疏於注意及此，
    貿然闖越紅燈駛入該路口，適原告騎乘車牌號碼ＫＥＭ─二三九號輕型機車，亦
    沿文川路由南向北進入該路口，被告因閃避不及，所駕駛之自用大貨車撞擊原告
    騎乘之機車，致原告人車倒地，因而受有右股骨轉子間骨折、胸部挫傷、右第二
    肋骨骨折之傷害，原告因被告之過失傷害行為致支出醫療費用、看護費用、並受
    有工作收入減少、精神慰撫金等損害共計八十萬二千六百六十三元，為此乃依侵
    權行為損害賠償請求權提起本訴。被告則對其過失傷害之事實不爭執，惟以原告
    請求賠償金額過高，僅能負擔二十五萬元等語資為抗辯。
二、原告主張被告於本件車禍案發時間，飲酒後駕駛自用大貨車，行經右開高雄市○
    ○○路與文川路口，而當時又無不能注意之情事，竟未遵守號誌之指示，貿然闖
    越紅燈，因而撞及當時亦騎乘機車行經該路口之原告，並使原告受有上述之傷害
    ，嗣被告經實施酒精濃度測試，酒精濃度測定值高達每公升零點九九毫克之事實
    ，業據其提出高雄榮民總醫院診斷證明書一份為證、且為被告所不爭執，復經本
    院依職權調閱九十一年交易字第九四號刑事卷宗判決，及向高雄榮民總醫院調得
    原告病歷資料，審核屬實，顯見被告應係因上揭飲用酒類之故，導致反應變慢，
    感覺減低而影響駕駛，方未能依交通燈光號誌之指示，而闖越紅燈，其對本件車
    禍之發生，自有過失，原告此部分主張事實，堪信為真。
三、按因故意或過失，不法侵害他人之權利者，負損害賠償責任，民法第一百八十四
    條第一項定有明文。又按民法第一百九十三條規定，不法侵害他人之身體或健康
    者，對於被害人因此喪失或減少勞動能力或增加生活上之需要時，應負損害賠償
    責任。再不法侵害他人之身體、健康，被害人雖非財產上之損害，亦得請求賠償
    相當之金額，民法第一百九十五條第一項前段亦有明文。又慰藉金之核給之標準
    應斟酌雙方身分資力與加害程度，及其他各種情形核定相當之數額（最高法院五
    十一年台上字第二三三號判例參照）。本件原告既因被告過失行為，致受有前述
    傷害，已認定如前述，被告之行為與原告所受損害間顯有相當因果關係，應負損
    害賠償責任。茲就原告所得請求損害賠償金額分述如次：
  (一)醫療費用：
    原告主張因被告過失行為受有上述傷害，自九十年十二月三十一日起至九十一年
    一月十二日止，共支出醫療費用三萬六千六百六十三元之事實，業據其提出高雄
    榮民總醫院收據二紙為證，且依原告所受傷害對照各收據載明之治療費別，亦均
    屬治療上之必要費用，原告上開主張為有理由，應予准許。
  (二)看護費用：
    原告主張其於九十年十二月三十一日至九十一年一月十二日住院治療期間，無法
    自行處理日常生活，乃由其母親與妻子自行照顧，以目前社會常情，二十四小時
    之看護費用為二千元，則原告住院十三日，此部分相當於看護費之支出損害，共
    得向被告請求二萬六千元等語，經本院向高雄榮民總醫院函查結果，據函覆：原
    告住院期間為九十年十二月三十一日起至九十一年一月十二日，住院期間及出院
    後三個月內需人看護，有該院函文二件在卷可憑，是原告主張上開住院治療期間
    ，需人在旁照護之情，應可採信。又原告因受傷害有請看護之必要，卻由其親屬
    負責看護時，該親屬固係基於親情代為照顧原告起居，然其所付出之勞力，尚非
    不得評價為財產上之價值，只因基於親情身分關係而無須支出，此種基於身分關
    係之恩惠，自不能加惠於侵權行為人，反而使被告免於負擔損害賠償責任，是就
    原告因確有看護必要而由其親屬看護時，自應衡量僱用職業看護之情形，認被害
    人受有相當看護費之損害，得向加害人求償，始符公平理念。依高雄市醫院看護
    工職業工會看護病患費用標準，看護每日照顧費用二十四小時為二千元，有該工
    會九十三年三月二日九二高市工字第０三一號函文一紙在卷足憑，是原告主張以
    每日二千元計算住院期間十三日之看護費用，合計二萬六千元，亦屬正當。
  (三)工作收入損失：
    原告主張自九十年十二月三十一日受傷後至九十一年二月均無法工作之事實，據
    前開高雄榮民醫院函文稱：原告受傷後恢復至與一般常人工作之程度，約需半年
    時間等語，是原告主張二個月無法工作之情尚可採信，惟其另主張平日以販賣便
    當為業，每日販賣收入約八千至一萬多元，若扣除成本，每日約賺四千元，每月
    即有盈餘十二萬元，故減少工作收入共計二十四萬元等情，固據其提出八十九、
    九十年向鈴揚實業有限公司（下稱鈴揚公司）進貨雞腿之鈴揚公司客戶銷貨統計
    表二紙為證，惟觀之該統計表資料，其上未有何銷貨對象或銷貨品名之記載，已
    難判斷是否即為原告訂貨之資料，又該統計表上所載各月份銷貨金額，縱認均係
    原告購貨費用，惟在其未提出營業收入之證據下，僅有營業成本資料亦無法求得
    每月盈餘若干，是難憑該銷貨統計表遽認原告前開主張為真。另本院依職權向財
    政部高雄市國稅局函查原告所得申報資料，其於八十九年、九十年申報「池上盒
    餐」營利所得分別為六千三百五十元及四萬二千三百三十六元，固有綜合所得稅
    各類所得資料清單二紙在卷可稽，惟原告販賣便當，年收入若如上所申報之金額
    ，衡情應無法維持一般生活，難想像其願繼續從事該項工作，是該申報所得資料
    應非實際營業之收入，故亦無法憑此認定其營業利潤之多寡，參以原告尚自承除
    上銷售資料外，無法提出其他證據以實前開說詞，在舉證不足之情形下，原告主
    張以每月十二萬元計算不能工作之損失，即無可採。惟因原告發生車禍當時，年
    僅三十六歲（原告為五十四年十月六日生），應認仍有相當工作之能力，而勞動
    基準法為保護勞工權益，促進社會與經濟發展，設有基本薪資之規定，故原告主
    張其不能工作之收入損失部分，應以勞動基準法所定最低基本工資每月一萬五千
    八百四十元計算，始屬合理。從而，原告二個月不能工作之收入損失為三萬一千
    六百八十元（計算式：15840×2＝31680），其逾此範圍外之請求即屬無據，應
    予駁回。
  (四)精神慰撫金
    查被告酒後已達不能安全駕駛動力交通工具之程度，仍恣意駕駛自用大貨車闖越
    紅燈，致撞及原告所騎機車，使其受有右股骨轉子間骨折、胸部挫傷、右第二肋
    骨骨折之傷害，傷勢非輕，並因此住院二星期，且二個月內均無法工作，堪認其
    精神上受有極大之痛苦，而原告係國中畢業，平日以販賣便當為業，名下無任何
    不動產，而被告係國中肄業，擔任貨車司機之工作，名下亦無不動產之情，除為
    兩造所不爭執外，復有高雄市稅捐稽徵處函附歸戶財產查詢清單各一紙在卷足參
    ，爰審酌兩造上述之教育程度、經濟狀況、身分地位、原告受傷程度，及被告係
    因酒後闖越紅燈肇事，迄仍未與原告達成和解，足使原告精神痛苦加劇等一切情
    狀，認原告請求之慰撫金五十萬元尚屬過高，應以四十萬元較為相當，其逾此範
    圍外之請求則為無理由。
  (五)準此，原告請求被告賠償醫療費用三萬六千六百六十三元、看護費用二萬六千元
    、工作收入損失三萬一千六百八十元、精神慰撫金四十萬元，共計四十九萬四千
    三百四十三元，核屬正當，應予准許。
四、另按給付無確定期限者，債務人於債權人請求給付時，經其催告而未為給付，自
    受催告時起，負遲延責任。其經債權人起訴而送達訴狀，或依督促程序送達支付
    命令，或為其他相類之行為者，與催告有同一效力；遲延之債務，以支付金錢為
    標的者，債務人得請求依法定利率計算之遲延利息；應付利息之債務，其利率未
    經約定者，亦無法律可據者，週年利率為百分之五；民法第二百二十九條第二項
    、第二百三十三條第一項前段、第二百零三條分別定有明文。查本件附帶民事起
    訴狀係於九十一年三月十一日送達被告，有送達證書一紙附卷足憑，從而，原告
    依據侵權行為之法律關係，請求被告給付四十九萬四千三百四十三元，及自附帶
    民事起訴狀繕本送達被告翌日即九十一年三月十二日起至清償日止，按週年利率
    百分之五計算之法定遲延利息，洵屬正當，應予准許；逾此金額之請求，即非有
    據，應予駁回。
五、本件主文第一項係所命給付之金額未逾五十萬元之判決，依民事訴訟法第三百八
    十九條第一項第四款之規定，自應依職權宣告假執行，至原告敗訴部分，其假執
    行之聲請即失所依附，應予駁回。
六、據上論結，本件原告之訴為一部有理由、一部無理由，依民事訴訟法第三百八十
    五條第一項前段、第七十九條、第三百八十九條第一項第五款，判決如主文。
中　　　華　　　民　　　國　　九十三　　年　　　四　　　月　　　七　　　日
                              臺灣高雄地方法院民事第二庭
~B審判長法官　楊富強
~B法　　　官　李昭彥
~B法　　　官　黃宗揚
右為正本係照原本作成。
如對本判決上訴，須於判決送達後廿日內向本院提出上訴狀。
中　　　華　　　民　　　國　　九十三　　年　　　四　　　月　　　七　　　日
~B法院書記官　邱靜銘
